臺灣嘉義地方法院刑事判決　　　　　　　 94年度訴字第222號
公　訴　人　臺灣嘉義地方法院檢察署檢察官
被　　　告　乙○○
指定辯護人　本院公設辯護人　丙○○
上列被告因強盜案件，經檢察官提起公訴（九十四年度偵字第四
０一號），本院判決如下：
    主  文
乙○○意圖為自己不法之所有，攜帶兇器，以脅迫至使不能抗拒
，而使他人交付其物，未遂，累犯，處有期徒刑參年柒月。扣案
武士刀壹把、安全帽壹頂沒收。
    事  實
一、乙○○前於民國九十一年間因違反毒品危害防制條例案件，
    經本院以九十一年度簡字第一七九號、九十一年度訴字第二
    一０號，分別判處有期徒刑四月及八月，經合併定應執行刑
    為有期徒刑十一月確定，於九十二年七月一日縮刑期滿執行
    完畢，詎仍不知悔改，因缺錢花用而起意強盜，其明知武士
    刀為槍砲彈藥刀械管制條例管制之刀械，竟未經許可，先於
    九十四年一月八日上午十時五十分許，自其位於嘉義縣民雄
    鄉興中村十三鄰義僑一０七號住處附近之鐵路旁，拾取他人
    棄置該處之武士刀一把（刀刃長八十四公分、刀柄長二十四
    公分），而未經許可無故持有之，且將之置放其所騎乘之車
    牌號碼 G83-110號重型機車上，並騎乘該機車行駛於各道路
    之公共場所而攜帶之。而於同日上午十一時三十分許，基於
    意圖為自己不法之所有及加重強盜之犯意，頭戴黑色安全帽
    及口罩，騎乘上開之重型機車，至嘉義縣溪口鄉本厝村厝子
    下厝00000000地號之稻田旁，見甲○○獨自一人在田間噴灑
    農藥，遂持上開客觀上足以為兇器使用之武士刀，走近甲○
    ○身旁，以兇惡之語氣向甲○○恫稱：最近不好過，拿幾千
    元出來花，我只要錢等語，著手強盜欲至使甲○○不能抗拒
    而交付其財物，惟甲○○不從，向乙○○回稱：我也沒錢，
    我日子比你還難過等詞，乙○○因而未能強盜得手，轉身欲
    離開現場。然因甲○○欲追上前，抄錄乙○○所騎乘機車之
    車牌號碼，乙○○遂持上開武士刀揮砍以阻止甲○○繼續上
    前，甲○○亦持噴灑農藥之金屬桿抵抗，並與乙○○爭奪該
    把武士刀，爭奪間致甲○○受有左腰挫傷及右前臂挫傷之傷
    害（傷害部分未據告訴），後乙○○右手臂亦遭該武士刀劃
    傷，且見甲○○奪刀意志甚堅，遂棄刀騎乘上開重型機車逃
    離。嗣經甲○○報警處理，而於同日十四時四十分許，乙○
    ○在上開住處，為警循線查獲，並扣得其作案使用之安全帽
    一頂。
二、案經嘉義縣警察局民雄分局報請臺灣嘉義地方法院檢察署檢
    察官偵查起訴。
    理  由
一、訊據被告乙○○固不否認於上開時、地在公共場所攜帶武士
    刀，並持往上開處所向被害人甲○○脅迫欲使其交付財物之
    事實，惟矢口否認有加重強盜之犯行，辯稱：伊持武士刀僅
    係要嚇被害人，而菜田為開放場所，其未貼近被害人，且被
    害人與伊爭奪該把武士刀，其行為客觀上不足以抑制被害人
    意思自由，未達至使不能抗拒之程度，故僅屬恐嚇取財云云
    。惟查：
  （一）被告未經許可於上開時、地拾獲扣案武士刀一把，並持
        有之，且將之置放其所騎乘之車牌號碼 G83-110號重型
        機車上，並騎乘該機車行駛於各道路之公共場所而攜帶
        等情，業據被告於本院審理時坦承不諱，並有上開武士
        刀一把扣案可佐；而該把武士刀，經送請嘉義縣警察局
        鑑定結果：其刀柄為二十四公分，刀刃為八十四公分，
        認確屬槍砲彈藥刀械管制條例管制之刀械，此有嘉義縣
        警察局九十四年一月二十日嘉縣警保字第0940021195號
        函附之鑑驗相片二幀及嘉義縣警察局刀械鑑驗小組工作
        紀錄表乙份附卷可憑，是此部分事實灼然至明，堪以認
        定。
  （二）本件被告於上開時間持上開扣案武士刀一把前往上開處
        所向被害人甲○○脅迫欲使其交付財物，而未能取得被
        害人財物，後於其欲離去之際與被害人發生爭奪該把武
        士刀之事實，業據被告迭於於警詢時、偵查中及本院審
        理時均坦承不諱，核與被害人甲○○於本院審理時結證
        情節相符，復有被害人之診斷證明書乙份、照片十二幀
        、車籍作業系統查詢認可資料乙份附卷可稽，並有武士
        刀一把及安全帽一頂扣案可佐，是被告上開客觀上所為
        之行為已達著手實施之程度，及客觀上未能由被害人處
        取得財物之情至為明確，均堪認定。
  （三）被告固辯稱伊持武士刀僅係要嚇被害人，而菜田為開放
        場所，其未貼近被害人，且被害人與伊爭奪該把武士刀
        ，其行為客觀上不足以抑制被害人意思自由，未達至使
        不能抗拒之程度，故僅屬恐嚇取財云云。惟按行為人之
        犯意為何，應綜合行為人自述之主觀想法，及行為時之
        諸項客觀具體情狀，依經驗法則、論理法則加以判斷。
        查本件被告於上開時、地以雙手持握高舉於身體右側之
        方式持刀，業據被害人甲○○於本院審理時結證明確；
        參以被告行為時所持用之該把武士刀係全長達一百零八
        公分之金屬製武士刀等情，業如前述，是綜合被告喝令
        被害人交付財物時所持刀械之材質、長度，及被告持刀
        之方式等客觀具體情狀以觀，依一般社會通念判斷，被
        告顯係以現實之惡害加諸被害人，欲使其心生畏佈，且
        以此方式壓抑一般被害人之意思自由，使其失去抗拒之
        能力，而為財物之交付，自非僅以「將來之惡害通知被
        害人，而未使被害人喪失意思自由」；復徵諸被告亦於
        本院審理時明確供承伊主觀上係認為攜帶該把刀械被害
        人看到便會害怕而不敢反抗（見本院卷第67頁）等語，
        益見被告主觀上之行為決意係欲以攜帶兇器之方式，透
        過言詞、舉止之脅迫，至使被害人不能抗拒，而達使被
        害人交付其財物之目的無疑，是被告實係基於加重強盜
        之犯意，而為上開客觀行為，亦堪以認定。準此，自難
        僅以被告未能完全實現強盜罪之客觀犯罪構成要件，即
        遽謂被告並非基於加重強盜主觀犯意。故被告辯稱伊僅
        係嚇嚇被害人，應屬恐嚇取財云云，仍難據為其有利之
        認定，委不足採。
  （四）本件事證明確，被告所辯情詞，不足為其有利之認定，
        上開犯行至堪認定，應依法論科。
二、按武士刀係屬槍砲彈藥刀械管制條例第四條第一項第三款所
    稱之刀械，未經許可，不得持有、攜帶。查被告未經許可，
    在道路等公共場所攜帶扣案之武士刀，核其此部分所為，係
    犯槍砲彈藥刀械管制條例第十五條第二款之於公共場所攜帶
    刀械罪。又攜帶行為本質上含有持有性質，故其未經許可，
    無故持有刀械之低度行為已為攜帶之高度行為所吸收，不另
    論罪。公訴意旨雖未論及被告在公共場所攜帶刀械之罪名，
    惟此部分事實業於起訴書犯罪事實欄所載明，且與起訴之未
    經許可持有刀械部分具有實質上一罪關係，業如上述，基於
    審判不可分之原則，本院自得併予審究，附此敘明。次按刑
    法第三百二十一條第一項第三款所謂之「兇器」，其種類並
    無限制，凡客觀上足以對人之生命、身體、安全構成威脅，
    具有危險性之兇器均屬之，且祇須於犯罪時攜帶此種具有危
    險性之兇器為已足，並不以攜帶之初即有行兇之意圖為必要
    。本件被告強盜時所用之武士刀一把，係屬槍砲彈藥刀械管
    制條例所管制之刀械，業如前述，且該金屬製刀械，刀刃長
    八十四公分、刀柄長二十四公分，客觀上足以對人之生命、
    身體及安全構成威脅，自屬刑法第三百二十一條第一項第三
    款所指之「兇器」無疑。查被告攜帶兇器而著手欲以脅迫方
    法至使被害人不能抗拒，令被害人交付財物，未能得手，故
    核被告此部分所為，係犯刑法第三百二十八條之強盜罪，而
    有同法第三百二十一條第一項第三款之情形，應成立同法第
    三百三十條第二項、第一項之加重強盜未遂罪。又被告所犯
    上開未經許可在公共場所攜帶刀械罪，係為攜帶供本件強盜
    所用之兇器，自與加重強盜罪間，具有方法、目的之牽連關
    係，為牽連犯，應依刑法第五十五條規定從一重之加重強盜
    未遂罪處斷。再查被告前於九十一年間因違反毒品危害防制
    條例案件，經本院以九十一年度簡字第一七九號、九十一年
    度訴字第二一０號，分別判處有期徒刑四月及八月，經合併
    定應執行刑為有期徒刑十一月確定，於九十二年七月一日縮
    刑期滿執行完畢等情，有臺灣高等法院被告全國前案紀錄表
    乙份附卷可按，其於有期徒刑執行完畢五年以內再犯本件有
    期徒刑以上之罪，為累犯，應依刑法第四十七條之規定加重
    其刑。又被告雖著手於加重強盜行為之實施，惟尚未取得他
    人之物，其犯行僅止於未遂，業如前述，爰依刑法第二十六
    條前段之規定減輕其刑，並依法先加後減之。爰審酌被告國
    中畢業之智識程度，其年輕力壯，僅因缺錢花用，不思循以
    合法正當途徑獲得財富，竟在公共場所攜帶管制刀械而為本
    件犯行，對於社會治安危害甚鉅，以及犯罪後能坦承部分犯
    行，態度尚稱良好等一切情狀，量處如主文所示之刑，以資
    懲儆。
三、扣案武士刀一把，係違禁物，業如前述，應依刑法第三十八
    條第一項第一款宣告沒收；而扣案之安全帽一頂，係被告所
    有，供其犯罪所用之物，業經被告供承在卷，應依刑法第三
    十八條第一項第二款規定宣告沒收。
據上論斷，依刑事訴訟法第二百九十九條第一項前段，槍砲彈藥
刀械管制條例第十五條第二款，刑法第三百二十一條第一項第三
款、第三百三十條第二項、第一項、第五十五條、第四十七條、
第二十六條前段、第三十八條第一項第一款、第二款，判決如主
文。
本案經檢察官古富祺到庭執行職務
中　　華　　民　　國　　94　　年　　7 　　月　　26　　日
                  刑事第四庭審判長法  官  康  存  真
                                  法  官  鄭  雅  文
                                  法  官  曾  宏  揚
上列正本證明與原本無異。
如不服本判決，應於判決送達後10日內向本院提出上訴狀（應附
繕本）。告訴人或被害人如對於本判決不服者，應具備理由請求
檢察官上訴，其上訴期間之計算係以檢察官收受判決正本之日期
為準。
中　　華　　民　　國　　94　　年　　7 　　月　　26　　日
                                 書記官  陳  慶  昀
附錄本判決論罪科刑法條全文：
刑法第三百二十一條
犯竊盜罪而有左列情形之一者，處六月以上、五年以下有期徒刑
：
一  於夜間侵入住宅或有人居住之建築物、船艦或隱匿其內而犯
之者。
二  毀越門扇、牆垣或其他安全設備而犯之者。
三  攜帶兇器而犯之者。
四  結夥三人以上而犯之者。
五  乘火災、水災或其他災害之際而犯之者。
六  在車站或埠頭而犯之者。
前項之未遂犯罰之。
刑法第三百二十八條
意圖為自己或第三人不法之所有，以強暴、脅迫、藥劑、催眠術
或他法，至使不能抗拒，而取他人之物或使其交付者，為強盜罪
，處五年以上有期徒刑。
以前項方法得財產上不法之利益或使第三人得之者，亦同。
犯強盜罪因而致人於死者，處死刑、無期徒刑或十年以上有期徒
刑；致重傷者，處無期徒刑或七年以上有期徒刑。
第一項及第二項之未遂犯罰之。
預備犯強盜罪者，處一年以下有期徒刑、拘役或三千元以下罰金
。
刑法第三百三十條
犯強盜罪而有第三百二十一條第一項各款情形之一者，處七年以
上有期徒刑。
前項之未遂犯罰之。
